臺灣屏東地方法院刑事判決　　　　　　　 94年度訴字第382號
公　訴　人　臺灣屏東地方法院檢察署檢察官
被　　　告　甲○○
指定辯護人　乙○○　本院公設辯護人
上列被告因違反槍砲彈藥刀械管制條例案件，經檢察官提起公訴
（93年度偵字第1609號）本院判決如下：
    主  文
甲○○共同未經許可，製造可發射子彈具有殺傷力之改造槍枝，
處有期徒刑伍年陸月，併科罰金新臺幣伍拾萬元，罰金部分如易
服勞役，以罰金總額與陸個月之日數比例折算。附表1 編號1 、
3 及附表2 之物，均沒收。又未經許可，持有可發射子彈具有殺
傷力之改造手槍，處有期徒刑壹年貳月，併科罰金新台幣貳拾萬
元，罰金如易服勞役，罰金部分如易服勞役，以罰金總額與陸個
月之日數比例折算。附表1 編號2 、4 、5 、6 之物，均沒收。
應執行有期徒刑陸年陸月，併科罰金新臺幣陸拾萬元，罰金部分
如易服勞役，以罰金總額與陸個月之日數比例折算。附表1 編號
1 至編號6 及附表2 之物，均沒收。
    事  實
一、甲○○曾因殺人未遂案件，經本院以86年度訴字第481 號判
    處有期徒刑6 年，上訴臺灣高等法院高雄分院後撤回上訴確
    定，復因違反槍砲彈藥管制條例案件，經臺灣高等法院高雄
    分院以87年度上訴字第541 號判處應執行有期徒刑1 年8 月
    確定，上開刑期接續執行至民國90年12月24日縮短刑期假釋
    出獄，於保護管束期間，仍不知悔改，明知可發射子彈具有
    殺傷力之改造手槍，及可擊發而具殺傷力之制式、土造子彈
    ，均為槍砲彈藥刀械管制條例所列管之違禁物，未經主管機
    關之許可，不得製造或持有具有殺傷力之槍枝及子彈，竟未
    經許可，為下列行為：
  (一)甲○○與真實姓名、年籍不詳，綽號「小黑」之成年男子，
    共同基於製造可發射子彈具有殺傷力之改造手槍之犯意聯絡
    ，於92年12月中旬某日，共同前往屏東縣屏東市○○路屏東
    縣議會對面之「國揚防衛器材店」，由甲○○以新台幣（下
    同）4,500 元之代價，購得仿FN廠半自動手槍製造之金屬玩
    具手槍1 支後，復在高雄市○○路與博愛路附近，以2,000
    元之代價，向「小黑」購買土造金屬槍管1 支後，在屏東縣
    九如鄉○○路○段45號甲○○所經營之「北屏」檳榔攤（起
    訴書誤載北屏東檳榔攤）內，由「小黑」以甲○○所提供附
    表2 所示之電鑽、固定鉗、鉗子等工具，以更換土造金屬槍
    管之方式，將上開玩具手槍製造為可發射子彈之具有殺傷力
    之改造手槍1 支（槍枝管製編號0000000000）後，交予甲○
    ○無故持有之。
  (二)甲○○另基於製造具有殺傷力子彈之犯意，於上述相同時間
    ，相同地點，獨自以附表2 所示之電鑽、固定鉗、鉗子等工
    具，將玩具金屬彈殼內裝填底火、火藥及金屬彈頭後，而製
    造成具有殺傷力之直徑8.8mm 土造子彈8 顆，而非法持有之
    。
  (三)甲○○復於92年12月間某日，在高雄市○○區○○路附近，
    以12萬元之代價，向「小黑」購得仿GLOCK 廠27型半自動手
    槍製造之玩具手槍換裝土造金屬槍管改造而成具有殺傷力之
    改造手槍1 支（槍枝管制編號0000000000）、口徑9mm 之制
    式子彈10顆（其中2 顆業經甲○○試射後而未扣案；起訴書
    誤載為8 顆）及12GA UGE之制式霰彈6 顆（起訴書誤載為8
    顆）後，而違法持有之。
二、嗣於93年1 月2 日16時30分許，在甲○○所經營前揭檳榔攤
    內為警查獲甲○○所有如附表2 所示之改造工具；及於同年
    3 月11日凌晨5 時30分許，在屏東縣高樹鄉鹽樹村國仕砂石
    場工寮內，甲○○因細故與其同居人林沛君發生肢體衝突，
    因涉犯妨害自由等案件，在上述砂石場後方廢棄工寮為警查
    獲，並依其供述，於同日14時25分許，在高樹鄉○○村○○
    段荖濃溪堤防空地石頭堆內查獲甲○○所有附表1 所示之槍
    彈。
三、案經屏東縣警察局里港分局報告臺灣屏東地方法院檢察署檢
    察官偵查起訴。
    理  由
一、訊據被告甲○○固坦承於上述時、地向「小黑」購買仿GLOC
    K 廠27型半自動之改造手槍1 支、口徑9mm 制式子彈、12GA
    UGE 之制式霰彈，及為警查獲其所有如附表1 、附表2 所示
    之物等事實不諱，惟堅決否認有何製造仿FN廠半自動之改造
    手槍1 支及製造直徑8.8mm 土造子彈8 顆之犯行，辯稱：被
    告沒有製造手槍及子彈，被告偵查中所說以電鑽鑽通槍管，
    然而警方所查獲仿FN廠半自動改造手槍，經內政部警政署鑑
    定結果，認為該槍是換裝土造金屬槍管改造而成，顯然被告
    之自白與事實不符，不得作為不利被告認定之依據。再者內
    政部警政署來函已說明，關於扣案之工具能否作為改造手槍
    之用，因涉及持有人之個人改造技術，未便臆測，因無證據
    足以證明被告具有改造槍彈之技術，自不能證明被告有何改
    造槍彈之犯行云云。惟查：
  (一)上開事實，迭據被告於警詢供述：德製FPI 手槍（指仿FN廠
    半自動之改造手槍）是我於92年12月中旬，在屏東市「國揚
    」玩具模型店，以4500元買的道具槍枝回來，在自己以前九
    如路三段承租的「北屏」檳榔店改造而成。另8 顆土造子彈
    是買銅條及火藥等物品回來自己製造而成等語（見警卷第4
    頁）甚詳；另於偵查中供認：（問：德製手槍如何來？）在
    屏東市○○路國揚玩具店買回來後隨即改造，我在北屏檳榔
    店改裝為金屬槍管，撞針原本就是金屬。（問：子彈如何來
    ？）自已磨的。（問：你的彈頭如何做？）自己以銅條磨出
    來的。子彈8 發是我自己做。8 釐米玩具槍（指仿FN廠半自
    動之改造手槍）是我跟「國揚」阿宏買的，是向沒有剌青的
    人買的，我純粹買玩具槍而已，槍管是我向「小黑」買的，
    在高雄同盟路、博愛路附近賣我2,000 元，「小黑」在我九
    如檳榔攤幫我換的。因為「小黑」說這樣的槍管不好，國揚
    當時賣給我就是鐵的，「小黑」說還要再換等語（見偵卷第
    8 頁、73頁、74頁）；復於本院審理檢察官聲請羈押被告案
    件時供承：FPI 8 釐米手槍是我向屏東市「國揚」玩具店買
    的，買回來馬上就在北屏檳榔攤改造。改造子彈是我92年12
    月，在北屏檳榔攤內改造的等語（見本院93年度聲羈字第49
    號卷第5 、6 頁）；再於本院審理中供述：因為之前我跟「
    小黑」買過1 支槍，「小黑」帶我到「國揚」防衛器材店買
    1 支槍回來，「小黑」在我的檳榔攤組裝然後交給我，槍管
    是「小黑」以2,000 元賣給我的。扣案的工具及槍彈都是我
    的等語（見本院審理卷第74頁反面及第75頁）；及於本院審
    理被告所涉嫌流氓感訓案件時所亦供承：（問：「小黑」為
    何要去你那邊改造FPI 手槍？）「小黑」說要將槍枝的槍管
    賣給我，因為之前我曾向他購買過1 支克拉克的手槍，當時
    我說我不會改造槍枝，「小黑」就叫我去「國揚」買1 支玩
    具手槍，他自己幫我將槍管改裝上去後再賣給我，改造手槍
    所用工具都是由我向朋友借的，「小黑」只是借用的我處所
    及工具等語（見本院93年度感裁字第32號卷第85頁）綦詳，
    足見被告為製造具有殺傷力之改造手槍，與「小黑」前往「
    國揚防衛器材店」選購上述玩具槍後，再以2,000 元之代價
    ，向「小黑」購買土造金屬槍管1 支，並讓「小黑」在渠所
    經營之檳榔攤內，以被告所提供如附表2 所示之工具，由「
    小黑」製造具有殺傷力之仿FN廠半自動改造手槍，及被告獨
    自製造具有殺傷力之直徑8.8mm 土造子彈等犯行，灼然甚明
    。
  (二)又(1)附表1 編號1 所示之物（槍枝管制編號0000000000），
    經送鑑定結果認係由仿FN廠半自動手槍製造之金屬玩具手槍
    ，換裝土造金屬槍管改造而成之改造手槍，機械性能良好，
    可供擊發適當子彈使用，認具殺傷力。(2)、附表1 編號2 之
    物（槍枝管制編號0000000000），經送鑑定結果，認係由仿
    GLOCK 廠半自動手槍製造之玩具槍換裝土造金屬槍管改造而
    成之改造手槍，機械性能良好，可供擊發適用之子彈使用，
    認具殺傷力。(3)、附表1 編號3 之物，經送鑑定結果，認均
    係由土造金屬彈頭加裝直徑約8.8 mm之金屬彈頭而成之土造
    子彈，均具殺傷力。(4)、附表1 編號4 之物，經送鑑定結果
    ，認均係口徑9 mm之制式子彈，均具殺傷力。(5)、附表1 編
    號5 之物，均係12 GAUGE之制式霰彈，均具殺傷力。(6)附表
    1 編號7 之物，均係已擊發之口徑9mm （9 ×19mm）制式彈
    殼。有內政部警政署刑事警察局93年4 月5 日刑鑑字第0930
    060876號鑑驗通知書1 份附在卷可稽（偵卷第41頁至第50頁
    ），可證被告所製造及持有之槍彈等物，分別係具有殺傷力
    之改造之手槍、子彈及制式子彈亦明。
  (三)再者被告所有之如附表2 所示之工具，經本院送請鑑定結果
    認(1)附表2 編號1 所示之電鑽、編號6 所示之鑽頭各1 支，
    可供刨鑽及鑽孔使用。(2)附表2 編號2 所示之固定鉗1 座，
    可供固定物體使用。(3)附表2 編號3 所示之鉗子1 支，可供
    夾鉗物體使用。(4)附表2 編號4 所示之銼刀2 支，可供修飾
    、磨挫物體使用。(5)附表2 編號5 所示之游標尺1 支，可供
    量測物體使用。(6)附表2 編號7 所示之鐵鋸1 支，可供截斷
    物體使用。(7)附表2 編號8 所示之鋼管10支，分別係貫通之
    金屬管及實心金屬棒。(8)附表2 編號9 所示之擦槍布11 張
    ，均係槍枝之清潔用具。至於是否能由前揭工具將槍枝改造
    成具有殺傷力之槍枝，因涉及持有人之個人改造技術，本局
    未便臆測，亦有內政部警政署刑事警察局94年8 月26日刑鑑
    字第0940111892號鑑驗通知書1 附在卷可稽（偵卷第65頁至
    第67頁）。本件被告先後於警詢、偵查中及本院審理時坦承
    由渠單獨製造直徑8.8mm 土造子彈及與「小黑」共同製造仿
    FN廠半自動改造手槍之事實，益徵上開工具確實為被告製造
    上述槍彈所使用之物無訛。
二、此外，並有扣案之被告所有附表1 編號1 至編號6 及附表2
    所示之物可佐、查獲現場及槍彈照片10張附卷可稽，被告前
    揭所辯，顯係卸責之詞，不足採信，本件事證明確，犯行洵
    堪認定。
三、按被告行為後，槍砲彈藥刀械管制條例於94年1 月26日修正
    公布，並自公布日起第3 日即自94年1 月28日起施行，其中
    ：(一)、修正前槍砲彈藥刀械管制條例第11條第1 項：「未經
    許可，製造、販賣或運輸第4 條第1 項第1 款所稱其他可發
    射金屬或子彈具有殺傷力之各式槍砲者，處5 年以上有期徒
    刑，併科新臺幣1,000 萬元以下罰金。」；及同條例修正前
    第11條第4項「未經許可，持有、寄藏或意圖販賣而陳列第4
    條第1 項第1 款所定其他可發射金屬或子彈具有殺傷力之各
    式槍砲者，處以1 年上7 年以下有期徒刑，併科新台幣7 百
    萬元以下罰金」之規定，業經修正刪除，並另於修正後同條
    例第8 條第1 項增列：「未經許可，製造、販賣或運輸鋼筆
    槍、瓦斯槍、麻醉槍、獵槍、空氣槍或第4 條第1 項第1 款
    所定其他可發射金屬或子彈具有殺傷力之各式槍砲者，處無
    期徒刑或5 年以上有期徒刑，併科新臺幣1,000 萬元以下罰
    金。」，修正後同條例第8 條第4 項，其法定刑並由「1 年
    以上7 年以下有期徒刑，併科新台幣7 百萬元以下罰金」修
    正為「處3 年以上10年以下有期徒刑，併科新臺幣7 百萬元
    以下罰金」，就前開條文修正前、後相互比較結果，應以被
    告行為時之舊法即修正前槍砲彈藥刀械管制條例第11條第1
    項及第4 項之規定較有利於被告，是依刑法第2 條第1項 但
    書規定，應適用修正前槍砲彈藥刀械管制條例第11條第1 項
    及第4 項規定論處。
四、次按非法製造槍砲彈藥刀械等違禁物，所侵害者為社會法益
    ，如果同時製造之違禁物，客體種類相同（同為手槍、或同
    為子彈，或同為爆裂物），縱令製造完成之客體有數個（如
    數支手槍、數支子彈、數顆爆裂物）仍屬單純一罪，不發生
    想像競合犯之問題，除非同時製造2 種以上不同種類之違禁
    物客體（如同時製造手槍及子彈，或手槍及爆裂物），始有
    一行為觸犯數罪名之想像競合犯之問題（參考最高法院90年
    度台上字第7213號判決）。是核被告甲○○，就事實欄一、
    (一)及(二)所為，係犯修正前槍砲彈藥刀械管制條例第11條第1
    項未經許可製造可發射子彈具有殺傷力之改造手槍罪、第12
    條第1 項未經許可製造子彈罪；就事實欄一、(三)所為，係犯
    修正前槍砲彈藥刀械管制條例第11條第4 項未經許可持有可
    發射子彈具有殺傷力之改造手槍罪及同條例第12條第4 項之
    未經許可持有子彈罪。被告就事實欄一、(一)之犯行，與「小
    黑」間，有犯意之聯絡及行為之分擔，均為共同正犯。被告
    就事實欄一、(一)製造具有殺傷力之改造槍枝及事實欄一、(二)
    製造具有殺傷力之土造子彈，其持有槍枝、子彈之低度行為
    ，分別為製造之高度行為所吸收，不另論以持有罪。被告事
    實欄一、(一)及(二)所為，於同一時段期間內，以同一組工具製
    造具殺傷力之改造槍枝及土造子彈，係一行為同時製造改造
    槍枝及土造子彈，觸犯數罪名，為想像競合犯，應從一重之
    未經許可製造可發射子彈具有殺傷力之改造槍枝既遂罪處斷
    。被告事實欄一、(三)所為，同時未經許可持有可發射子彈具
    有殺傷力之改造手槍及未經許可持有具有殺傷力之子彈，係
    一持有之行為而觸犯上開二罪名，為想像競合犯，應依刑法
    第55條規定，從一重以未經許可持有可發射子彈具有殺傷力
    之改造手槍罪處斷。被告未經許可製造改造手槍之行為與未
    經許可持有可發射子彈具有殺傷力之改造手槍之行為，犯意
    各別，行為互殊，應予分論併罰。爰審酌被告前有殺人未遂
    罪及違反槍砲彈藥刀械管制條例之前科紀錄，素行不佳，且
    於保護保管束期間，再度犯本件製造槍彈及持有槍彈之犯行
    ，顯見其不知悔改向上，惡性不改，況且槍彈可在瞬間取人
    性命或致人傷殘，嚴重威脅一般民眾生命、身體之安全，其
    行為嚴重破壞社會安寧秩序，對治安造成之危害甚鉅，及否
    認犯行態度極為不佳等一切情狀，分別就其製造及持有具有
    殺傷力之改造手槍部分量處如主文所示之刑，並定其應執行
    之刑，罰金部分並諭知如易服勞役，以罰金總額與6 個月之
    日數比例折算。
五、附表1 編號1 、2 所示之改造手槍共2 枝，附表1 編號3 至
    5 所示子彈共17顆（扣除已試射而滅失者），及附表1 編號
    6 所示之90手槍彈匣1 個，係屬扣案之手槍部分零件，與上
    述槍彈皆屬違禁物，均應依刑法第38條第1 項第1 款之規定
    宣告沒收。另附表2 所示之物，係被告所有供製造或預備供
    製造槍枝、子彈所用之物，業經被告供述在卷，均應依刑法
    第38條第1 項第2 款、第3 款之規定宣告沒收。
六、另附表1 編號7 所示之制式90手槍子彈彈殼2 顆，經鑑定結
    果認均係已擊發之口徑9mm （9 ×19mm）制式彈殼，已喪失
    子彈功能，不具殺傷力，非屬違禁物，已詳如前述，且無證
    據證明係供被告改造子彈使用之物，爰不予宣告沒收，併此
    敘明。
據上論斷，依刑事訴訟法第299 條第1 項前段、修正前槍砲彈藥
刀械管制條例第11條第1 項、第4 項、同條例第12條第1 項、刑
法第11條前段、第2 條第1 項但書、第28條、第55條、第51 條
第5 款、第7 款、第38條第1 項第1 款、第2 款、第3 款、第42
條第2 項、第3 項，罰金罰鍰提高標準條例第2 條，現行法規所
定貨幣單位折算新臺幣條例第2 條規定，判決如主文。
中　　華　　民　　國　　94　　年　　10　　月　　31　　日
                  刑事第三庭    審判長法  官  楊清安
                                      法  官  柯雅惠
                                      法  官  楊萬益
以上正本證明與原本無異。
如不服本判決應於收受本判決送達後十日內向本院提出上訴書狀
，其未敘述上訴理由者，並得於提起上訴後十日內向本院補提理
由書狀（均須按他造當事人之人數附繕本）「切勿逕送上級法院
」
中　　華　　民　　國　　94　　年　　11　　月　　1 　　日
                                      書記官  陳勃諺
附錄法條
槍砲彈藥刀械管制條例第11條
未經許可，製造、販賣或運輸第四條第一款所稱其他可發射金屬
或子彈具有殺傷力之各式槍砲者，處五年以上有期徒刑，併科新
台幣一千萬元以下罰金。
未經許可，轉讓、出租或出借前項所列槍砲者，處三年以上十年
以下有期徒刑，併科新台幣七百萬元以下罰金。
意圖供自己或他人犯罪之用，而犯前二項之罪者，處無期徒刑或
七年以上有期徒刑，併科新台幣一千萬以下罰金。
未經許可，持有、寄藏或意圖販賣而陳列第一項所列槍枝者，處
一年以上七年以下有期徒刑，併科新台幣七百萬元以下罰金。
第一項至第三項之未遂犯罰之。
槍砲彈藥刀械管制條例第12條
未經許可，製造、販賣或運輸子彈者，處一年以上七年以下有期
徒刑，併科新台幣五百萬元以下罰金。
未經許可，轉讓、出租或出借子彈者，處六月以上五年以下有期
徒刑，併科新台幣三百萬元以下罰金。
意圖供自己或他人犯罪之用，而犯前二項之罪者，處三年以上十
年以下有期徒刑，併科新台幣七百萬元以下罰金。
未經許可，持有、寄藏或意圖販賣而陳列子彈者，處五年以下有
期徒刑，併科新台幣三百萬元以下罰金。
第一項至第三項之未遂犯罰之。
 附表1：
┌──┬─────────┬─────┬────────────┐
│編號│品　　　　　　　名│數      量│備　　　　　　　    　註│
├──┼─────────┼─────┼────────────┤
│ １ │仿FN廠半自動改造手│１枝      │槍枝管制編號 0000000000 │
│    │槍                │          │，認係由仿FN廠半自動手槍│
│    │                  │          │製造之金屬玩具手槍，換裝│
│    │                  │          │土造金屬槍管改造而成之改│
│    │                  │          │造手槍，機械性能良好，可│
│    │                  │          │供擊發適當子彈使用，認具│
│    │                  │          │殺傷力。                │
├──┼─────────┼─────┼────────────┤
│ ２ │仿GLOCK 廠27型半自│１枝      │槍枝管制編號 0000000000 │
│    │動改造手槍        │          │，認係由仿GLOCK 廠27型半│
│    │                  │          │自動手槍製造之玩具手槍換│
│    │                  │          │裝土造金屬槍管改造而成之│
│    │                  │          │改造手槍，機械性能良好，│
│    │                  │          │可供擊發適當子彈使用，認│
│    │                  │          │具殺傷力。              │
├──┼─────────┼─────┼────────────┤
│ ３ │改造8.8mm子彈     │8 顆（3 顆│均係由土造金屬彈頭加裝直│
│    │                  │經試射，餘│徑約8.8mm 之金屬彈頭而成│
│    │                  │5 顆。）  │之土造子彈，均具殺傷力。│
├──┼─────────┼─────┼────────────┤
│ ４ │制式9mm子彈       │6顆       │均係口徑9mm 之制式子彈，│
│    │                  │          │均具殺傷力。            │
├──┼─────────┼─────┼────────────┤
│ ５ │制式霰彈          │6顆       │均係12 GAUGE之制式霰彈，│
│    │                  │          │均具殺傷力。            │
├──┼─────────┼─────┼────────────┤
│ ６ │90手槍彈匣        │1個       │供上述槍枝使用。        │
│    │                  │          │                        │
├──┼─────────┼─────┼────────────┤
│ ７ │制式90手槍子彈彈殼│2顆       │                        │
└──┴─────────┴─────┴────────────┘
 附表2：
┌──┬─────────┬─────┬────────────┐
│編號│品　　　　　　　名│數      量│備　　　　　　　    　註│
├──┼─────────┼─────┼────────────┤
│ 1  │電鑽              │１支      │供改造槍彈之用。        │
├──┼─────────┼─────┼────────────┤
│ 2  │固定鉗            │１座      │供改造槍彈之用。        │
├──┼─────────┼─────┼────────────┤
│ 3  │鉗子              │１支      │供改造槍彈之用。        │
├──┼─────────┼─────┼────────────┤
│ 4  │銼刀              │２支      │供改造槍彈之用。        │
├──┼─────────┼─────┼────────────┤
│ 5  │游標尺            │１支      │供改造槍彈之用。        │
├──┼─────────┼─────┼────────────┤
│ 6  │鑽頭              │１支      │供改造槍彈之用。        │
├──┼─────────┼─────┼────────────┤
│ 7  │鐵鋸              │１支      │供改造槍彈之用。        │
├──┼─────────┼─────┼────────────┤
│ 8  │鋼管              │１０支    │供改造槍彈之用。        │
├──┼─────────┼─────┼────────────┤
│ 9  │擦槍布            │１０張    │供改造槍彈之用。        │
├──┼─────────┼─────┼────────────┤
│ 10 │通槍條            │１支      │供改造槍彈之用          │
└──┴─────────┴─────┴────────────┘
